臺灣屏東地方法院民事判決　　　　　　　110年度訴字第270號
原　　　告　李紹綱　

訴訟代理人　林石猛律師
　　　　　　王朝震律師
被　　　告　向心力　
上列當事人間請求返還借款事件，本院於民國110 年9 月14日言
詞辯論終結，判決如下：
    主      文
被告應給付原告新臺幣106 萬400 元，及自民國110 年5 月28日
起至清償日止，按週年利率百分之5 計算之利息。
原告其餘之訴駁回。
訴訟費用由被告負擔百分之82，餘由原告負擔。
本判決原告勝訴部分，於原告以新臺幣35萬3,000 元供擔保後，
得假執行。
原告其餘假執行之聲請駁回。
    事實及理由
一、本件被告經合法通知，未於言詞辯論期日到場，核無民事訴
    訟法第386 條各款所列情形，爰依原告之聲請，由其一造辯
    論而為判決。
二、原告主張：被告明知其未經營博弈事業，竟於民國108 年4
    月20日，在屏東縣屏東市迪化街空翔新城社區內，向原告佯
    稱：如投資被告所經營之博弈事業新臺幣( 下同) 100 萬元
    ，可按月領取5 萬元分紅，還本後可繼續領取分紅，且可隨
    時退出等語，致原告陷於錯誤，分別於108 年4 月22日及同
    年4 月24日，在上開空翔新城社區內，交付現金50萬元及50
    萬元予被告，復於108 年5 月27日，在上開空翔新城社區內
    ，交付現金30萬元予被告。嗣後被告陸續於108 年4 月22日
    、4 月23日、4 月24日、4 月30日、5 月9 日、5 月20日、
    6 月6 日、6 月22日及8 月25日，給付9 筆共23萬9,600 元
    之紅利予原告，使原告因而對被告之話術持續深信不疑。惟
    被告自108 年9 月起即未再給付紅利予原告，屢經催討未果
    ，原告始知受騙。依民法第184 條第1 項前段及同條第2 項
    規定( 二項請求權基礎請擇一為有利於原告之判決) ，請求
    被告加計法定遲延利息賠償130 萬元等情，並聲明：㈠被告
    應給付原告130 萬元，及自起訴狀繕本翌日起至清償日止，
    按週年利率百分之5 計算之利息。㈡原告願供擔保，請准宣
    告假執行。
三、被告未於言詞辯論期日到場，惟據其提出書狀陳述略以：原
    告前以與本件相同之事由，對被告提出刑事詐欺告訴，經臺
    灣屏東地方檢察署檢察官為不起訴處分，原告聲請再議後，
    雖經發回續行偵查，惟被告未收受原告款項，且原告未提出
    收據、出入帳等被告收款之證據，原告請求自屬無據等語，
    資為抗辯，並聲明：原告之訴駁回。
四、本院之判斷：
    本件爭點為：㈠原告有無交付130 萬元予被告？㈡被告之行
    為是否構成侵權行為？㈢若被告之行為構成侵權行為，其應
    負擔之損害賠償金額為若干？茲分述如下：
  ㈠原告有交付130萬元予被告：
  ⒈本件原告主張被告有臺灣屏東地方檢察署110 年度偵續字第
    29號詐欺案件( 下稱系爭刑案) 檢察官起訴書所指之詐欺事
    實，應負侵權行為損害賠償責任，業據其提出系爭刑案起訴
    書為證。
  ⒉原告於108 年4 月22日及同年4 月24日，分別交付現金50萬
    元及50萬元予被告，並於108 年5 月27日，交付現金30萬元
    予被告，而被告則陸續於108 年4 月22日、4 月23日、4 月
    24日、4 月30日、5 月9 日、5 月20日、6 月6 日、6 月22
    日及8 月25日，給付9 筆共23萬9,600 元之紅利予原告等情
    ，經本院調閱系爭刑案偵查卷宗，相關情節業據原告於系爭
    刑案偵查中以證人身分證述明確( 見臺灣屏東地方檢察署10
    9 年度他字第2127號卷【下稱他字卷】第37頁至第39頁反面
    ；臺灣屏東地方檢察署110 年度偵字第370 號卷【下稱偵字
    卷】第13頁至第15頁反面；臺灣屏東地方檢察署110 年度偵
    續字第29號卷【下稱偵續卷】第177 頁至第184 頁) ，核與
    原告於系爭刑案及本件提出之原告及其父李廷楷郵局存摺影
    本暨交易明細( 見本院卷第29頁、第37頁至第43頁；他字卷
    第3 頁、第42至45頁；偵續卷第105 頁至111 頁) 、通訊軟
    體LINE對話紀錄( 本院卷第31頁至33頁、第45頁至第49頁、
    第81頁至第101 頁；他字卷第8 頁至第19頁、第26頁至第27
    頁；偵續卷第99頁至第101 頁、第113 頁至第117 頁、第
    147 頁至167 頁) 、109 年5 月20日之電話錄音譯文( 見他
    字卷第20頁、第20頁反面；偵續卷第119 頁、第120 頁) 、
    109 年7 月20日之電話錄音譯文( 本院卷第59頁至第77頁；
    他字卷第23頁至第25頁反面；偵續卷第125 頁至第145 頁)
    、原告所記錄之紅利交付紙條( 見本院卷第35頁；他字卷第
    7 頁；偵續卷第103 頁) 相符，堪信屬實。被告以原告未交
    付款項，亦未提出被告收款證明，而否認有此一事實，自不
    足採。
  ㈡被告之行為構成侵權行為：
  ⒈按因故意或過失，不法侵害他人之權利者，負損害賠償責任
    ，民法第184 條第1 項前段定有明文。經查，原告交付前揭
    130 萬元予被告之原因，係因被告向原告邀集投資被告所經
    營之博弈事業乙節，經原告於系爭刑案偵查中以證人身分證
    述綦詳( 見他字卷第37頁至第39頁反面；偵字卷第13頁至第
    15頁反面；偵續卷第177 頁至第184 頁) ，且被告於系爭刑
    案偵查中並不爭執原告所提前開通訊軟體LINE對話紀錄之部
    分內容及前開109 年5 月20日、109 年7 月20日之電話錄音
    譯文為兩造間之對話( 見他字卷第49頁至第51頁) 。而依前
    開通訊軟體LINE對話紀錄可見：被告於108 年4 月22日前某
    日傳送「我把你當弟弟看待，所以才有昨晚跟你說：每天賺
    二千元一事！每日我一回來就把你的利給你！不勉強，你自
    己考慮」、「如你考慮好，我還要用我的名義跟大老闆說一
    聲才可以」，於108 年4 月27日傳送「小李午安：正常順利
    的運賺中，千萬別擔心！相信向哥的能力，會護住你」等文
    字訊息予原告；原告則曾於108 年5 月27日傳送「向哥，30
    萬準備好了，以後請向哥直接找我，不要透過保全了，人多
    嘴雜」等文字訊息予被告，被告旋即回覆「好的！小李我回
    來在家了！要見面嗎」等文字訊息予原告，堪認被告確以投
    資被告所經營之事業為由，向原告邀集投資。
  ⒉又兩造間就投資被告事業交付金錢之事宜，相約避開保全等
    人員，衡諸經驗法則，兩造間應係惟恐違法事業之投資內容
    為他人所知悉，始有此舉，則原告主張其交付前揭130 萬元
    予被告之原因，係因被告向其邀集投資被告所經營之博弈事
    業乙節，益足信為實在。
  ⒊另觀前開109 年7 月20日電話錄音譯文，可見被告一再表示
    原告係交付150 萬元，惟原告不斷強調及糾正其所交付之金
    額僅130 萬元；而原告陸續交付被告之金額確係130 萬元，
    業如前述，足見被告對於原告交付之投資款總額及去向均毫
    不在意，顯與收受他人投資款實際用於投資事業之情形有別
    。再者，被告於本件及系爭刑案偵查中，均僅空泛否認原告
    主張之事實，始終未曾提出任何將原告所交付之金錢投入相
    關事業之證據，亦堪認被告係以邀集投資其所經營之博弈事
    業為由，向原告詐取前揭130 萬元，而除其中23萬9,600 元
    作為紅利給付予原告外，其餘款項均遭被告作為他用。是被
    告係以詐欺之方式，不法侵害原告之金錢所有權，已構成民
    法第184 條第1 項前段之侵權行為，則原告依民法第184 條
    第1 項前段請求損害賠償，即屬有據。原告另依同條第2 項
    為請求，核屬選擇的訴之合併，即無再為審究之必要。
  ㈢被告應負擔損害賠償金額：
  ⒈經查，原告交付被告前揭130 萬元後，陸續自被告處受領共
    23萬9,600 元之紅利乙情，業據原告於系爭刑案偵查中陳述
    明確( 見他字卷第37頁至第39頁反面；偵字卷第13頁至第15
    頁反面；偵續卷第177 頁至第184 頁) ，且有前開通訊軟體
    LINE對話紀錄、109 年7 月20日之電話錄音譯文、原告所記
    錄紅利交付紙條在卷可憑，堪信實在，自應由賠償金額予以
    扣除，原告僅得請求106 萬400 元( 130 萬－23萬9,600 ＝
    106 萬400)。
  ⒉從而，原告依民法第184 條第1 項前段，請求被告給付原告
    130 萬元，及自起訴狀繕本翌日( 即110 年5 月28日) 起至
    清償日止，按週年利率百分之5 計算之利息，於如主文第1
    項所示之範圍內，為有理由，逾上開範圍之請求，則為無理
    由，應予駁回。又原告陳明願供擔保，請准宣告假執行，於
    其勝訴部分，經核於法並無不合，爰酌定相當之擔保金額，
    併准許之。至原告敗訴部分，其假執行之聲請已失所依附，
    應駁回之。
五、據上論結，本件原告之訴為一部有理由，一部無理由，依民
    事訴訟法第385 條第1 項前段、第79條、第390 條第2 項，
    判決如主文。
中    華    民    國   110    年    9     月   28     日
                  民事第二庭    法  官  薛全晉
正本係照原本作成。
如對判決上訴，須於判決送達後20日內向本院提出上訴狀，其未
表明上訴理由者，應於提出上訴後20日內向本院補提理由書狀（
均須按他造當事人之人數附繕本）。
如委任律師提起上訴者，應一併繳納上訴審裁判費。
中    華    民    國   110    年    9     月    28    日
                                書記官  王鏡瑜